【裁判字號】    98,審消債更,845
【裁判日期】    980831
【裁判案由】    聲請更生程序
【裁判全文】
臺灣高雄地方法院民事裁定         98年度審消債更字第845號
聲  請  人  甲○○
上列當事人聲請消費者債務清理事件，本院裁定如下：
    主  文
聲請人應於本裁定送達後十四日內，補提如附表所示之證明文件
到院。
    理  由
一、按債務人對於金融機構因消費借貸、自用住宅借款、信用卡
    或現金卡契約而負債務，在聲請更生或清算前，應提出債權
    人清冊，以書面向最大債權金融機構請求協商債務清償方案
    並表明共同協商之意旨；債務人聲請更生時，應提出財產及
    收入狀況說明書及其債權人、債務人清冊，消費者債務清理
    條例（下稱本條例）第151 條第1 項及第43條第1 項分別定
    有明文。次按債務人依本條例第151 條第1 項規定請求協商
    債務清償方案後，任一債權金融機構於協商期間內對其財產
    聲請強制執行者，視為協商不成立；債權金融機構於債務人
    請求協商前已聲請法院開始強制執行程序，而不同意延緩執
    行者，亦同，本條例施行細則第44條亦有明文。又聲請更生
    或清算不合程式、不備其他要件或拒絕提出關係文件者，法
    院應以裁定駁回之，但其情形可以補正者，法院應定期間先
    命補正，復為本條例第8 條、第46條所明定。
二、查本件聲請人向本院聲請更生，雖主張：其有不能清償債務
    情事，對於金融機構因消費借貸、自用住宅借款、信用卡或
    現金卡契約而負債務，曾以書面向最大債權金融機構大眾商
    業銀行股份有限公司請求協商，逾30日不開始協商；且於本
    條例施行後，曾依本條例施行細則第44條規定發函強制執行
    債權人於文到7 日內表明是否同意延緩執行，債權銀行迄今
    未為答覆，依本條例細則第44條規定，本件應視為協商不成
    立，且其無擔保或無優先權之債務總額未逾新臺幣1,200 萬
    元，復未經法院裁定開始清算程序或宣告破產，爰請求准予
    更生云云。
三、按本條例第151 條第1 項所定之前置協商程序，其立法說明
    在於本條例施行後，可期待債權金融機構有較大之讓步，如
    能協商成立，對雙方當事人均屬有利，為促使債務人與債權
    人雙方自主協商債務清償方案，有效分配司法資源，節省
    當事人之勞費，允宜給予再次債務協商之機會，爰設本條。
    本條例施行細則第44條之立法說明亦載明：為使債務協商機
    制，不致因債權金融機構聲請或繼續強制執行程序而落空，
    債務人依本條例第151 條第1 項規定請求協商債務清償方案
    後，任一債權金融機構於協商期間內對其財產聲請強制執行
    ；或債權金融機構於債務人請求協商前已聲請法院開始強制
    行程序，而不同意延緩執行者，均應視為協商不成立，俾利
    債務人得儘速向法院聲請更生或清算。亦即債權金融機構於
    債務人提出協商請求後，若仍聲請強制執行或不同意延緩執
    行者，顯無協商意願，始得視為協商不成立，若債務人自始
    未曾依本條例第151 條第1 項提出債權人清冊，以書面向最
    大債權金融機構請求協商債務清償方案，並表明共同協商之
    意旨請求協商或未曾將已請求協商之意旨通知執行中之債權
    金融機構，則該債權金融機構無法知悉已有協商之請求並據
    以判斷是否參與協商或同意延緩執行。且若債務人毋庸依本
    條例第151 條第1 項所定之協商前置機制，即得要求執行中
    之任一債權金融機構延緩執行，並以債權金融機構不同意延
    緩或未予答覆為由，即視為協商不成立，而得以請求更生，
    則無異以延緩執行為手段，而規避本條例第151 條第1 項所
    定之協商前置程序，此顯非本條例施行細則第44條之制定原
    意。
四、經查：聲請人於聲請更生前並未依照中華民國銀行公會會員
    辦理消費金融案件無擔保債務協商機制成立協商；雖曾於97
    年11月19日以書面向大眾商業銀行股份有限公司請求協商債
    務，惟並未提出協商成立或不成立之證明文件，亦無大眾銀
    行收受協商申請之證明，是本件聲請人聲請更生，顯未遵循
    本條例第151 條第1 項規定對於金融機構因消費借貸、自用
    住宅借款、信用卡或現金卡契約所負債務與全體債權金融機
    構先行債務協商之機制。
五、次查：本件聲請人未依本條例第151 條第1 項所定之協商前
    置機制請求協商，僅發函予強制執行程序之債權銀行要求表
    明是否同意延緩執行，並以債權銀行未予答覆為由，逕視為
    協商不成立而向本院聲請更生，依上開說明，其聲請不合程
    式，爰定期命聲請人於消費者債務清理條例施行後，依金融
    機構債務協商機制規定檢附資料向最大債權金融機構申請協
    商，並補提如附表所示證明文件及其他關係文件到院，如逾
    期未補正，則駁回其更生聲請。
附表：
1.提出於消費者債務清理條例施行後，聲請人向最大債權金融機
  構檢附下列資料：(1)前置協商申請書正本(2)身份證正反面影本
  (3)前置協商申請人財產及收支狀況說明書正本(4)債權人清冊（
  檢附向財團法人金融聯合徵信中心申請金融機構債權人清冊正
  本）(5)近2 年度綜合所得資料清冊及最近1 個月核發之財產資
  料清單(6)近3 個月薪資證明文件(7)勞工保險被保險人投保資料
  表及明細正本（如無投保則無須提供）申請協商之證明文件（
  須提出全部申請資料及最大債權金融機構收受之證明）。
2.上開申請協商成立或不成立之證明文件（例如最大債權金融機
  構於聲請人申請協商後30日不開始協商，或自開始協商之翌日
  起逾90日協商不成立，或拒絕協商而退件，本項證明文件如於
  14日內無法提出請先補正附表其餘證明文件）。
3.最近1 個月內財團法人金融聯合徵信中心當事人綜合信用報告
  書（紅色聯單）及消債專用債權人清冊（綠色聯單）。
4.聲請人97年度國稅局綜合所得稅各類所得資料清單及98年1 月
  迄今薪資單（除轉帳證明外）。
5.聲請前5 年之勞保及聲請前2 年健保之投保資料（含投保單位
  及投保金額）。
6.依法應分擔李郭良慰扶養義務人數、分擔之比例及家族系統表
  （包含身份證字號）。
7.受扶養人李郭良慰、李政霖、李妍慧、前配偶李張寶玉、子女
  李佳修、李佳翰及應分擔扶養義務人96、97年度之國稅局財產
  歸屬資料及綜合所得稅各類所得資料清單。
8.聲請人名下所有門牌號碼高雄市○鎮區○○里○○街120-1 號
  及122-1 號房屋之建物登記謄本正本及不動產課稅證明文件。
9.完整之債權人清冊（需表明包括金融機構在內之全部債權人姓
  名、地址，各債權數額、原因、種類及保證債務，是否有擔保
  ，如為自用住宅貸款，是否訂立自用住宅條款等）。
10.聲請前2 年內支出必要費用、扶養費用及房貸之證明文件（需
  提出收據及明細）。
11.其餘不能清償債務或有不能清償債務之虞之相關證明文件（例
  如生病之診斷證明書、非自願性離職證明書等）。
12.請說明聲請人及受扶養人是否有領取低收入戶補助、教育補助
  、房租補助、失業給付或其他津貼或補助，其期間及領取總金
  額，並提出領取補助款之存摺等證明文件。
13.聲請人擔任負責人之新興教育用品社之平均每月營業額、聲請
  前1 日回溯5 年之營利事業所得稅申報書及營業人營業稅額申
  報書。
14.聲請前兩年依約定每月應繳納及每月實際向各債權人（包括無
  擔保及有擔保之債權）清償貸款之數額及明細。
15.由聲請人繳納保險費之完整保險契約（需有記載保險期間及保
  險金額）。
16.請提出本院95年度執字第75038 號強制執行通知函影本 (非拍
  賣公告)。
中    華    民    國    98    年    8     月    31    日
              民事第三庭    法      官  朱玲瑤
上為正本係照原本作成
本件不得抗告
中    華    民    國    98    年    9     月    1    日
                            書  記  官  陳心儀


司法院資訊處製作；財團法人民間司法改革基金會備份。
